臺灣臺南地方法院交通事件裁定　　　　　　　　　　九十三年度交聲字第一號
　　移送機關　交通部公路總局嘉義區監理所臺南監理站
　　受處分人
　　即異議人　甲○○
右列受處分人因違反道路交通管理處罰條例案件，對於交通部公路總局嘉義區監理所
臺南監理站九十三年三月二日所為之裁決處分（處分案號：嘉監南字第裁七四─Ｓ0
0000000號）聲明異議，本院裁定如左：
    主  文
原處分撤銷。
甲○○不罰。
    理  由
一、原處分意旨略以：受處分人即異議人甲○○所有之車牌號碼ＡＲ─０一三八號自
    用小客車，於民國九十二年十月二十八日下午一點三十八分左右，因違規停放在
    屬禁止臨時停車處所之台南市○○路○段四一二號前，而遭臺南市警察局交通隊
    警員予以拖吊後，並以南市警交字第Ｓ00000000號舉發違反道路交通管
    理事件通知單對於前述違規行為予以逕行舉發。後來原處分機關即交通部公路總
    局嘉義區監理所臺南監理站經查證後，復以上開違規事實明確，乃依照道路交通
    管理處罰條例第五十六條第一項第一款之規定，並參照違反道路交通管理事件統
    一裁罰基準表之相關內容，而對於車輛所有人即異議人裁處罰鍰新臺幣一千二百
    元。
二、聲明異議意旨則略以：受處分人即異議人甲○○並不否認其所有之車牌號碼ＡＲ
    ─０一三八號自用小客車，於民國九十二年十月二十八日下午一點三十八分左右
    ，有經其外孫張喬峰駕駛，且違規停放在禁止臨時停車之處所而遭警方拖吊等事
    實，然該車之實際駕駛人即其外孫張喬峰前往拖吊場繳費領車時，並不知尚有違
    規停車之舉發通知單，而拖吊場辦理領車之人員亦未告知另須繳納違規停車之罰
    款，以致未能如期到案。後來原處分機關竟直接裁罰車主即異議人，而不處罰真
    正之違規駕駛人，實非合理，故異議人不服該裁處，乃提起本件異議。
三、經查：
    （一）受處分人即異議人甲○○並不否認其所有之車牌號碼ＡＲ─０一三八號自
          用小客車，於前述時、地，有經其外孫張喬峰駕駛，而停放在屬禁止臨時
          停車處所之台南市○○路○段四一二號前等違規事實，且有臺南市警察局
          南市警交字第Ｓ00000000號舉發違反道路交通管理事件通知單影
          本一紙及違規停車採證照片一張附卷可參，並經證人即異議人之外孫張喬
          峰於本院調查時，到庭具結證述明確（詳見本院九十三年六月二日訊問筆
          錄），故異議人所有之前述小客車，於前開時、地，有經駕駛人張喬峰駕
          駛並在禁止臨時停車處所停車之違規行為，尚可認定。
    （二）其次，按汽車駕駛人停車時，在禁止臨時停車處所停車者，處新臺幣六百
          元以上一千二百元以下罰鍰；前項情形，交通勤務警察或依法令執行交通
          稽查任務人員，應責令汽車駕駛人將車移置適當處所；如汽車駕駛人不予
          移置或不在車內時，得由該交通勤務警察或依法令執行交通稽查任務人員
          為之，或得於舉發其違規後，使用民間拖吊車拖離之，並收取移置費，道
          路交通管理處罰條例第五十六條第一項第一款及第二項則定有明文，而本
          件交通勤務警員發現前述違規停車情事時，該車之實際駕駛人並不在現場
          一情，則有上開違規停車採證照片一紙在卷足資佐憑，故本件交通勤務警
          員就受處分人即異議人甲○○所有小客車之違規情事予以逕行舉發後，隨
          即執行拖吊移置，經核於法亦無違誤。
    （三）然而，按汽車駕駛人之行為有違規停車而駕駛人不在場之情形，當場不能
          或不宜攔截製單舉發者，得對汽車所有人逕行舉發處罰，道路交通管理處
          罰條例第七條之二第一項第三款則規定甚明，故交通勤務警員對於違規停
          車行為逕行舉發而開立舉發通知單後，本應將該舉發通知單合法送達予汽
          車所有人，以利該汽車所有人遵期向指定之處所繳納較低額之罰鍰、或向
          處罰機關陳述意見、或到案並依照「違反道路交通管理事件統一裁罰基準
          及處理細則」第二十四條之相關規定，向處罰機關告知違規駕駛人之姓名
          、身分證統一編號及住址後，再由處罰機關另行通知違規駕駛人到案依法
          處理。反之，交通勤務警員逕行舉發而開立舉發通知單後，如未合法送達
          予汽車所有人，則汽車所有人即無從得知違規內容，而有遵期繳交較低額
          罰鍰或到案陳述意見等機會，故處罰機關於此情況下，尚不能僅因汽車所
          有人未遵期到案告知違規駕駛人之姓名、身分證統一編號及住址等資料，
          即貿然直接對於汽車所有人加以裁處，而應該根據「違反道路交通管理事
          件統一裁罰基準及處理細則」第三十一條第一項等相關規定，加以審查並
          要求舉發單位另行合法送達予汽車所有人，始為適當。
    （四）另按，當事人得委任代理人；又行政程序代理人應於最初為行政程序行為
          時，提出委任書，行政程序法第二十四條第一項及第三項亦分別定有明文
          。由此可知，當事人如欲委任代理人為行政程序行為時，則應以委任書為
          之，且代理人於為行政程序行為之初，即需出具委託書以明其代理本人之
          意旨。查本件舉發通知單係由實際駕駛人張喬峰於前往領車時同時簽收等
          情，除經證人張喬峰證述無誤外（本院前述訊問筆錄參照），並有臺南市
          警察局九十三年三月十七日南市警交字第０九三００三九四四五號函及所
          附之領據與臺南市警察局南市警交字第Ｓ00000000號舉發違反道
          路交通管理事件通知單影本各一紙在卷可參，而上開舉發通知單移送聯之
          「收受通知聯者簽章」欄位上，雖覆蓋有「通知單代收人」之印文，並由
          領車人即實際駕駛人張喬峰簽名收受，然此僅係舉發單位所自行蓋印之文
          字，實際駕駛人張喬峰並非因此即可取得合法代為收受舉發通知單之權限
          ，又本件實際駕駛人張喬峰亦未提出任何委任書狀，以表明其代理受處分
          人即異議人甲○○收受相關行政文書之意旨，故本件舉發通知單實際上雖
          由領車人張喬峰代為收受，然此一代為收受之行為，經核尚難認為對於異
          議人已生合法送達之效力。此外，舉發單位亦未將該舉發通知單實際郵寄
          送達予異議人，顯見本件舉發通知單之送達程序應非適法。
    （五）再者，本件舉發通知單既未合法送達予受處分人即異議人甲○○，則異議
          人當然無從知悉其所有之上開小客車，有經人駕駛而違規停車之情事實，
          且亦無從依照前開「違反道路交通管理事件統一裁罰基準及處理細則」第
          二十四條之規定遵期到案，並向處罰機關告知違規駕駛人之資料，而由處
          罰機關另行通知違規駕駛人到案依法處理。基此並參照前述說明，可知原
          處分機關即交通部公路總局嘉義區監理所臺南監理站，就本件舉發通知單
          送達程序之違法疏漏，理應根據「違反道路交通管理事件統一裁罰基準及
          處理細則」第三十一條第一項之相關規定，加以審查並要求舉發單位補正
          而另行合法通知異議人，而不能僅因異議人未遵期到案即貿然對於異議人
          加以裁處，故異議人執此指摘原裁決處分不當，經核非無理由。
四、綜上所述，受處分人即異議人甲○○所有之前開小客車，於右述時、地，有經人
    駕駛而在禁止臨時停車處所停車之違規事實雖可認定，然因舉發警員於逕行舉發
    後並未將該舉發通知單合法送達予異議人，以致異議人無從據以陳報實際駕駛人
    之身分資料，並造成原處分機關即交通部公路總局嘉義區監理所臺南監理站，逕
    因異議人未遵期到案說明而對於異議人加以裁處，故本件原裁處經核並非適法，
    而應由本院裁定將原處分予以撤銷。此外，異議人於提出本件聲明異議時，既已
    向本院陳報實際違規駕駛人之身分資料，且經本院查明實際駕駛人確為異議人之
    外孫張喬峰無誤，故原處分機關並應就此而另行依照前開「違反道路交通管理事
    件統一裁罰基準及處理細則」第二十四條之相關規定，通知實際違規駕駛人張喬
    峰到案依法處理，始為妥當。至本件異議人既非前述違規停車情事之真正行為人
    ，且其業已陳明違規駕駛人之身分資料屬實，故本院尚應另為異議人不罰之諭知
    ，以資適法。
五、據上論斷，應依道路交通案件處理辦法第二十條前段，裁定如主文。
中    華    民    國         九十三      年      六      月    三十     日
                                  臺灣臺南地方法院交通法庭
                                      法  官    陳  志  成
右正本證明與原本無異。
如不服本裁定應於送達後五日內向本院提出抗告狀。
                                      書記官    黃  瓊  蘭
中    華    民    國         九十三      年      七      月    一       日
